臺灣桃園地方法院民事裁定　　　　　　　 99年度抗字第143號
再　抗告人　傅宋美英
　　　　　　曾鴻圳
共同代理人　邱六郎律師
相　對　人　陳美燕
代　理　人　蔡素
上列再抗告人與相對人間因本院99年度抗字第143 號拍賣抵押物
事件，再抗告人對本院民國100 年1 月13日第二審裁定提起再抗
告，本院裁定如下：
    主  文
再抗告駁回。
再抗告程序費用新臺幣壹仟元由再抗告人負擔。
    理  由
一、按對於抗告法院之裁定再為抗告，僅得以其適用法規顯有錯
    誤為理由，並經原法院之許可者為限。前項許可，以原裁定
    所涉及之法律見解具有原則上之重要性者為限，非訟事件法
    第45條第3 項、第4 項分別定有明文。又所謂適用法規顯有
    錯誤，係指確定裁判違背法規或現存判例解釋者，或抗告法
    院所為之裁定，就其取捨證據自行確定之事實，適用法規所
    持法律上判斷顯有錯誤而言。至抗告法院認定事實錯誤，或
    就當事人提出之事實或證據疏於調查或漏未斟酌，僅生調查
    證據是否妥適或裁定不備理由之問題，均與適用法規顯有錯
    誤有間（最高法院63年臺上字第880 號及同院71年臺再字第
    210 號判例意旨參照）。且所謂原則上之重要性，係指該再
    抗告事件所涉及之法律問題，意義重大而有加以闡釋之必要
    者而言。
二、本件再抗告意旨略以：（一）原裁定認定相對人於本院97年
    度訴字第1377號、臺灣高等法院98年度上字第605 號給付借
    款事件所請求之訴訟標的，乃再抗告人之被繼承人宋阿釵於
    83年12月14日向相對人所借，並約定於84年3 月14日清償之
    新臺幣（下同）200 萬元借款，惟相對人本件所主張之債權
    關係，則係於上開訴訟程序中相對人暫不予請求，而未經實
    體審理之另筆宋阿釵於83年12月23日向相對人所借，並約定
    於84年3 月29日清償之200 萬元借款，有所違誤。因相對人
    之代理人蔡素曾於97年2 月22日以自己名義聲請支付命令
    ，聲請理由為宋阿釵簽發83年12月14日金額為200 萬元之借
    款切結書及83年12月23日金額為200 萬元之借款切結書各1
    張，共計400 萬元向蔡素借款，並將切結書交由蔡素收
    執；且臺灣高等法院98年度上字第605 號事件98年8 月20日
    審理時法官問：「書狀所載，蔡素以支付命令聲請的200
    萬元，是何筆借款？」相對人稱：「是另筆借款，即原審卷
    第40頁所載」。依上開書證，83年12月23日所借，並約定於
    84年3 月29日清償之200 萬元，係宋阿釵向蔡素所借，並
    非抵押權所擔保之借款。原裁定認定該借款為系爭抵押權所
    擔保之借款，與事實不符。（二）原裁定以宋阿釵已於91年
    7 月6 日死亡，再抗告人為宋阿釵之繼承人，並於96年9 月
    26日以91年7 月6 日所發生之繼承為原因辦理繼承登記。然
    該繼承登記係相對人代辦，並非再抗告人所為之繼承登記，
    是原裁定認係再抗告人辦理繼承登記，顯然有誤，爰依法提
    起本件再抗告云云。
三、經查：
（一）按抵押權人於債權已屆清償期而未受清償者，得聲請法院
      拍賣抵押物，就其賣得價金而受清償，民法第873 條定有
      明文。又抵押權人聲請拍賣抵押物事件，屬非訟事件，法
      院所為准駁之裁定，無確定實體法上法律關係存否之性質
      ，於債權及抵押權之存否，亦無既判力，祗須其抵押權已
      依法登記，並依登記之清償期業已屆至而未受清償時，法
      院即應為准許拍賣抵押物之裁定。如對於此項法律關係有
      爭執者，應由有爭執之人提起訴訟，以求解決，不得僅依
      抗告程序聲明其有爭執，並據為廢棄拍賣裁定之理由（最
      高法院58年臺抗字第524 號、51年臺抗字第269 號判例意
      旨參照）。
（二）再抗告人之被繼承人宋阿釵於83年12月14日以其所有，如
      附表所示不動產（下稱系爭不動產）為自己及第三人彭秀
      妹（原名：彭久妹）對抗告人所負債務之擔保，設定本金
      最高限額200 萬元之抵押權之事實，業據相對人提出他項
      權利證明書、抵押權設定契約書、系爭土地之登記第二類
      謄本為證（本院99年度司拍字第443 號第8 至12頁、第32
      至37頁）。又相對人聲請拍賣抵押物裁定，並已提出其債
      權證明即票號CH066087號、面額為200 萬元之本票影1 份
      為證（本院99年度司拍字第443 號第13頁），是原裁定准
      許相對人拍賣抵押物之聲請，應無不當。至第三人蔡素
      是否另與宋阿釵有債權債務關係，或相對人曾於臺灣高等
      法院98年度上字第605 號事件為如何之陳述，自非本件非
      訟事件所得審酌。故再抗告人如認相對人對宋阿釵已無債
      權等實體法律關係，自應由再抗告人提起確認之訴，以資
      解決。
（三）再抗告人前揭主張，係爭執相對人對再抗告人之繼承人宋
      阿釵並無債權，並指摘原裁定認定本院97年度訴字第1377
      號、臺灣高等法院98年度上字第605 號給付借款事件所請
      求之訴訟標的不包含宋阿釵於83年12月23日向相對人所借
      ，並約定於84年3 月29日清償之200 萬元借款，有所違誤
      ；又指摘本院認宋阿釵死亡後，為宋阿釵之繼承人辦理繼
      承登記者有誤，均非以適用法規顯有錯誤為理由，提起抗
      告。
（四）此外，再抗告人並未具體指明原裁定有何適用法規顯有錯
      誤情事，或所涉及之法律問題具有原則上重要性須予闡釋
      之必要，且本件亦核無適用法規顯有錯誤之情，揆諸前揭
      說明，本件再抗告於法不合，應予駁回。
四、爰依非訟事件法第45條第5 項、第21條第2 項，民事訴訟法
    第436 條之2 第1 項、第436 條之3 第3 項、第95條、第78
    條、第85條第1 項，裁定如主文。
中    華    民    國   100    年    7     月    27    日
          民事第三庭  審判長法  官  張益銘
                            法  官  陳筱蓉
                            法  官  毛彥程
附表：
1.桃園縣楊梅市○○段871地號土地。
2.桃園縣楊梅市○○段873地號土地。
以上正本係照原本作成。
如對本裁定抗告須於裁定送達後10日內向本院提出抗告狀，並繳
納抗告裁判費新臺幣1,000 元。
中    華    民    國   100    年    7     月    27    日
                            書記官  伍幸怡